---
title: "R Notebook"
output: html_notebook
---

```{r,warning=FALSE}
library(TSA)
library(forecast)
library(tseries)
data = read.csv('orders.csv')
source('CheckUpRes.R')
```

Données : 308 jours (44 semaines) à partir du 4 janvier 2021
```{r}
timeSeries = ts(data$n_orders, frequency=7)
plot(timeSeries, type='l')
```

Données d'entrainement
```{r}
timeSeriesTest = ts(data$n_orders[281:308], start = 41, frequency=7)
timeSeries = ts(data$n_orders[1:280], frequency=7)
plot(timeSeries, type='l')
```



```{r}
kpss.test(timeSeries)
adf.test(timeSeries)
```
Pas stationnaire

```{r}
acf(as.numeric(timeSeries), lag.max=40)
pacf(as.numeric(timeSeries), lag.max=40)
```

Differenciation I-B⁷
```{r}
timeSeries2 = diff(timeSeries,7)
plot(timeSeries2)
```

```{r}
kpss.test(timeSeries2)
adf.test(timeSeries2)
```
Les tests vont dans le sens de la stationnarité

```{r}
acf(as.numeric(timeSeries2), lag.max=40)
pacf(as.numeric(timeSeries2), lag.max=40)
```
ACF : décroissance rapide avec un pic à 7
PACF : 


Differenciation (I-B)(I-B⁷)
```{r}
timeSeries3 = diff(diff(timeSeries,7))
plot(timeSeries3)
```

```{r}
kpss.test(timeSeries3)
adf.test(timeSeries3)
```
Les tests vont dans le sens de la stationnarité

```{r}
acf(as.numeric(timeSeries3), lag.max=40)
pacf(as.numeric(timeSeries3), lag.max=40)
```


Conclusion : Il est judicieux de garder la série timeSeries3 dont la stationnarité est soutenue par l'analyse visuelle et les tests ADF et KPSS. On notera aussi qu'on a éliminé les tendances et les saisonnalités sur cette série.

Premier modèle :


```{r}
mod1 = auto.arima(timeSeries,allowmean = TRUE, max.D = 1, max.d = 1, allowdrift = TRUE)
mod1
```

```{r}
plot(timeSeries)
lines(mod1$fitted,col='red')
```


Erreur finale
```{r}
pred = forecast(mod1,h=28)

pred_val = pred$mean
MAPE = 100/28*sum(abs((pred_val-timeSeriesTest))/pred_val)
MAPE

plot(pred)
```



