---
title: "R Notebook"
output: html_notebook
---


```{r,warning=FALSE}
library(TSA)
library(forecast)
library(tseries)
data = read.csv('orders.csv')
source('functions.R')
```

Données : 308 jours (44 semaines) à partir du 4 janvier 2021
```{r}
timeSeries = ts(data$n_orders, frequency=7)
plot(timeSeries, type='l')
```
Données d'entrainement
```{r}
timeSeriesTest = ts(data$n_orders[281:308], start = 41, frequency=7)
timeSeries = ts(data$n_orders[1:280], frequency=7)
plot(timeSeries, type='l')
```



La série n'est clairement pas stationnaire. On peut dans un premier temps tenter de réduire la variance par une transformation de BoxCox

```{r}
lambd = BoxCox.lambda(timeSeries)
```

-1 : 8.9% (BoxCox.lambda(timeSeries))
-0.3 : 9.54%
-0.7 : 8.9%

```{r}
BoxCoxTS = ts(BoxCox(timeSeries,lambd), start=1, frequency = 7)
plot(BoxCoxTS)
```
On a réussi à bien réduire la variance.

```{r}
kpss.test(BoxCoxTS)
adf.test(BoxCoxTS)
```
Pas stationnaire

```{r}
acf(as.numeric(BoxCoxTS), lag.max=40)
pacf(as.numeric(BoxCoxTS), lag.max=40)
```

Differenciation I-B
```{r}
DBoxCoxTS1 = diff(BoxCoxTS)
plot(DBoxCoxTS1)
```

```{r}
kpss.test(DBoxCoxTS1)
adf.test(DBoxCoxTS1)
```
Les tests vont dans le sens de la stationnarité
```{r}
acf(as.numeric(DBoxCoxTS1), lag.max=40)
pacf(as.numeric(DBoxCoxTS1), lag.max=40)
```
Mais pas l'ACF où un motif périodique se dessine clairement.
On voit néanmois qu'on a réussi à éliminer la tendance.


Differenciation I-B⁷
```{r}
DBoxCoxTS2 = diff(BoxCoxTS,7)
plot(DBoxCoxTS2)
```

```{r}
kpss.test(DBoxCoxTS2)
adf.test(DBoxCoxTS2)
```
Les tests vont dans le sens de la stationnarité

```{r}
acf(as.numeric(DBoxCoxTS2), lag.max=40)
pacf(as.numeric(DBoxCoxTS2), lag.max=40)
```
ACF : décroissance rapide avec un pic à 7
PACF : 


Differenciation (I-B)(I-B⁷)
```{r}
DBoxCoxTS3 = diff(diff(BoxCoxTS,7))
plot(DBoxCoxTS3)
```

```{r}
kpss.test(DBoxCoxTS3)
adf.test(DBoxCoxTS3)
```
Les tests vont dans le sens de la stationnarité

```{r}
acf(as.numeric(DBoxCoxTS3), lag.max=40)
pacf(as.numeric(DBoxCoxTS3), lag.max=40)
```


Conclusion : Il est judicieux de garder les séries DBoxCoxTS2 et DBoxCoxTS3 dont la stationnarité est soutenue par l'analyse visuelle et les tests ADF et KPSS. On notera aussi qu'on a éliminé les tendances et les saisonnalités sur ces séries.

Premier modèle :

```{r}
acf(as.numeric(DBoxCoxTS2),lag.max = 40)
pacf(as.numeric(DBoxCoxTS2),lag.max = 40)
```

```{r}
mod1 = auto.arima(BoxCoxTS,allowmean = TRUE, max.D = 1, max.d = 0, max.p = 8, max.q = 7, allowdrift = TRUE)
mod1
```

```{r}
plot(BoxCoxTS)
lines(mod1$fitted,col='red')
```


Second modèle :

```{r}
acf(as.numeric(DBoxCoxTS3),lag.max = 40)
pacf(as.numeric(DBoxCoxTS3),lag.max = 40)
```

```{r}
mod2 = auto.arima(BoxCoxTS,allowmean = TRUE, max.D = 1, max.d = 1, allowdrift = TRUE)
mod2
```
C'est le même modèle !
Le coefficient sma1 n'est pas significatif mais sma2 l'est, donc on ne rétrograde pas notre modèle


Erreur finale
```{r}
library(bimixt)
pred = forecast(mod1,h=28)

pred_val = boxcox.inv(pred$mean,lambd)
MAPE = 100/28*sum(abs((pred_val-timeSeriesTest))/pred_val)
MAPE

plot(pred)
```



